臺灣臺北地方法院民事判決　　　　　　　 100年度醫字第10號
原　　　告　彭鍬木
被　　　告　林孟金
訴訟代理人　陰正邦律師
上列當事人間侵權行為損害賠償事件，本院於民國100年4月21日
言詞辯論終結，判決如下：
    主      文
原告之訴及假執行之聲請均駁回。
訴訟費用由原告負擔。
    事實及理由
一、原告主張：伊於民國87年5 月間因缺牙欲裝假牙，至共同被
    告葉景仲（本院另以裁定駁回）開設之景仲矯正牙科診所就
    診，並與被告約定裝1 顆假牙為新臺幣（下同）8,000 元，
    療程為每隔3 個月裝設1 排，需裝4 排，時序分為：(1)87年
    5 至7 月裝設右上排牙齒，共4 萬9,500 元。(2)87年8 至10
    月裝設右下排牙齒，共5 萬8,500 元。(3)87年11月至88 年1
    月裝設左下排牙齒，共5 萬500 元。(4)88年2 至4 月裝設左
    上排牙齒，共6 萬1,00 0元，自87年5 月起至88年4 月止完
    成全部療程應裝設22顆假牙，約定報酬21萬9,500 元。詎被
    告竟於88年8 月間施詐佯稱裝設固定1 排牙齒要加收8,000
    元，總共要裝設4 排，並由葉景仲磨小其牙根，致伊陷於錯
    誤，加付牙釘費用4 萬3,000 元，爰依侵權行為、委任債務
    不履行之法律關係請求被告如數賠償等語。併聲明：(一)被告
    應給付原告4 萬3,000 元，及自起訴狀繕本送達之翌日起至
    清償日止按年息5 ％計算之利息（見本院卷第11頁反面、第
    12頁）。(二)願供擔保請准宣告假執行。
二、被告則以：共同被告葉景仲對原告之醫療行為並無不當，伊
    並未詐騙原告額外加付牙釘費用，原告亦未舉證如何受有詐
    欺等語置辯。併聲明：如主文第1 項所示。
三、原告主張自87年5 月起至共同被告葉仲景開設之診所治療牙
    疾，共支付26萬2,500 元等情，為被告所不爭，且有原告提
    出之景仲牙科診所收據為證（見本院卷16至25頁），堪信為
    真正。原告主張因被告對其施用詐術，佯稱裝設固定1 排牙
    齒要加收8,000 元，並由葉景仲磨小已做好之牙釘，致其陷
    於錯誤，額外支付4 萬3,000 元，爰依侵權行為、委任及債
    務不履行法律關係請求被告如數賠償本息云云，為被告所否
    認，並以上揭情詞置辯，則本件爭點厥為：(一)本件是否已罹
    於民法第197 條規定之10年除斥期間？(二)被告有無施用詐術
    致原告陷於錯誤而交付金錢？(三)被告應否負債務不履行責任
    ？
四、茲就上述爭點析述如下：
  (一)本件是否已罹於民法第197 條規定之10年除斥期間？
  1.按因侵權行為所生之損害賠償請求權，自請求權人知有損害
    及賠償義務人時起，2 年間不行使而消滅，自有侵權行為時
    ，逾10年者亦同，民法第197 條第1 項定有明文。又該項10
    年法定期間為除斥期間，其期間經過時權利即告消滅。此項
    除斥期間有無經過，縱未經當事人主張或抗辯，法院亦應先
    為調查認定，以為判斷之依據。
  2.查：依原告提出之收據所載之收費期間係在87年3 月5 日起
    至89年3 月31日止（見本院卷第16至25頁），被告縱有如原
    告所指之詐欺行為，最遲應為89年3 月31日前所為，詎原告
    遲於100 年2 月15日始對被告提起本件訴訟，有本院收文戳
    章可憑（見北調卷第3 頁），已逾民法第197 條第1 項規定
    之10年除斥期間，揆諸前開說明，自不得請求被告負侵權行
    為損害賠償責任。
  (二)本件原告之侵權行為損害賠償請求權既已罹於民法第197 條
    第1 項之10年除斥期間，本院即毋庸再審究被告是否有施用
    詐術之行為，附此敘明。
  (三)被告應否負債務不履行責任？
  1.原告因牙疾前往被告開設之景仲牙科診所就診，由共同被告
    葉景仲為其進行牙齒診療及全口重建，應認兩造間成立有償
    之醫療契約，屬於類似有償委任契約之一種（最高法院97年
    度台上字第1000號判決意旨參照）。
  2.查：共同被告葉景仲已完成對原告之牙齒診療及全口重建之
    醫療事務，業經另案台灣高等法院97年度醫上易字第5 號民
    事判決認定在案（見北調卷第44至46頁），又依上開台灣高
    等法院民事卷附行政院衛生署醫事審議委員會鑑定報告所載
    ，義齒因選用材質及技術不同，因而費用有所不同，如金屬
    瓷牙冠有從4,000 元至1 萬5,000 元，患者做了22顆牙冠及
    7 個根柱冠心，…因病歷中未曾列明採用材料及收費項目，
    不能推對是否有詐欺。且自費製作義齒，按常例，先談妥價
    錢才執行，因某種原因增加收費，需經患者同意，否則患者
    可拒絕接受該項治療服務等詞（見上開民事卷第24頁反面）
    ，原告亦不諱言葉景仲確實有裝設4 排固定式牙齒，亦有重
    新安裝牙套等語（見本院卷第11頁反面），參以醫療行為有
    其不確定性，醫師本得依病患實際狀況，隨時修正其治療計
    畫，葉景仲縱有修正原訂醫療計畫，既經原告同意，允為自
    費支付製作義齒之價格，則被告按兩造間成立之醫療契約請
    求原告給付包括系爭4 萬3,000 元在內之報酬，自屬有據，
    難謂原告因此受有損害，是原告主張債務被告處理委任事務
    有疏失，應依民法第544 條、第277 條請求不履行之損害賠
    償云云，為無可取。
五、綜上所述，原告依侵權行為、委任債務不履行法律關係請求
    被告給付4 萬3, 000元及自起訴狀繕本送達翌日起至清償日
    止，按年息5 ％計算之利息，為無理由，應予駁回。又原告
    之訴既經駁回，其所為假執行之聲請亦失所附麗，一併駁回
    之。
六、本件為判決之基礎已臻明確，兩造其餘之攻擊或防禦方法及
    證據，經本院斟酌後，認為均不足以影響本判決之結果，自
    無逐一詳予論駁之必要，併此敘明。
七、據上論結：本件原告之訴為無理由，依民事訴訟法第78條，
    判決如主文。
中    華    民    國   100    年    5     月    20    日
                  民事第四庭    法  官  胡宏文
以上正本係照原本作成。
如對本判決上訴，須於判決送達後20日內向本院提出上訴狀。如
委任律師提起上訴者，應一併繳納上訴審裁判費。
中    華    民    國   100    年    5     月    20    日
                                書記官  湯郁琪